【裁判字號】    91,訴,2009
【裁判日期】    921106
【裁判案由】    毒品危害防制條例
【裁判全文】
臺灣高雄地方法院刑事判決                        九十一年度訴字第二九號
    公  訴  人  臺灣高雄地方法院檢察署檢察官
    被      告  甲○○
    指定辯護人  本院公設辯護人己○○
右列被告因違反毒品危害防制條例案件，經檢察官提起公訴（九十年度偵字第八一八
一號），本院判決如左：
    主  文
甲○○無罪。
    理  由
一、公訴意旨略以：被告甲○○基於轉讓安非他命之概括犯意，於民國八十九年十二
    月間起至九十年三月廿七日止，在高雄縣鳳山市○○路一七三號七樓之三等處，
    無償提供所有之安非他命給丙○○施用，又於九十年三月起，無償提供所有之安
    非他命給丁○○施用，以替其推銷及介紹買毒者作為無償轉讓之代價；並於九十
    年三月間，基於概括犯意，連續在高雄縣鳳山市○○路一七三號七樓之三、高雄
    市○○區○○路一０五號前馬路等處，以新台幣（下同）五百元、一千元及六千
    元不等之價格，販賣毒品安非他命予丁○○三次、戊○○一次，而牟取不法利得
    。嗣於九十年三月三十日十六時四十分許，甲○○聯絡丙○○、丁○○至其高雄
    縣鳳山市○○路一七三號七樓之三住處，嗣為警方在上址查獲，並循線於高雄市
    三民區○○路一０五號九樓，查扣戊○○持有安非他命毒品二包（毛重四點八公
    克）、吸食器一組，因認被告甲○○涉犯毒品危害防制條例第四條第二項之販賣
    第二級毒品罪嫌及同條例第八條第二項之轉讓第二級毒品罪嫌。
二、按犯罪事實應依證據認定之，無證據不得推定其犯罪事實，刑事訴訟法第一百五
    十四條定有明文。又所謂認定犯罪事實之證據，係指足以認定被告確有犯罪行為
    之積極證據而言，如未發現相當證據，或證據不足以證明，自不能以推測或擬制
    之方法，以為裁判基礎。又按認定犯罪事實所憑之證據，雖不以直接證據為限，
    間接證據亦包括在內，但無論其為直接或間接證據，其為訴訟上之證據，必須達
    於一般人均可得確信其為真實之程度，而無合理之懷疑存在時，始得據為被告有
    罪之認定，倘若犯罪事實之證明尚未達此一程度，仍有合理之懷疑存在，審理事
    實之法院即應盡職權調查證據，澄清此項合理之懷疑，使之達於可得確信之程度
    ，始為適法，否則仍不能遽為被告有罪之判斷。又施用毒品者之指證，其真實性
    有待其他必要之證據加以補強，若指證其真實性仍有合理之懷疑存在時，在此項
    合理之懷疑未澄清前，自不能遽為有罪之判斷，茲所謂其他必要之補強證據，即
    在排除此項合理之懷疑，使之達於可得確信之程度，否則即應為被告有利之推定
    ，此亦為刑事訴訟法第一百五十四條犯罪事實應依證據認定之證據裁判原則，及
    因保障被告人權，無罪推定原則之所在，此項刑事訴訟基本原則，不能因行為之
    期間短暫、方法隱密、對象單純，致查獲不易、搜證困難等原因而放棄，或減低
    對於犯罪構成要件應予嚴格證明之堅持，此項基本原則應為法官證據證明力自由
    判斷職權行使之限制，此觀諸最高法院三十二年度上字六七號、七十六年度台上
    字第四九八六號判例、九十年度台上字第三一一五號判決意旨自明。
三、公訴人認被告甲○○涉有販賣及轉讓第二級毒品安非他命之犯行，係以證人丙○○、丁○○及戊○○證述，為其所憑之論據。訊據被告甲○○則堅決否認其事，
    辯稱：我並沒有轉讓安非他命給丙○○及丁○○，也沒有販賣安非他命給戊○○
    及丁○○，我是和他們合資購買毒品而已等語。
四、經查：
  (一)證人丁○○於偵查及本院審理中，雖均證稱：被告甲○○於九十年三月間，確有
    無償提供第二級毒品安非他命供我施用，我亦有向被告購買第二級毒品安非他命
    ，而交付安非他命之地點，有時是在被告位於高雄縣鳳山市○○路一七三號七樓
    之三之住處，有時是在我高雄縣鳳山市○○路三巷十二之二號住處云云。惟查：
  證人丁○○於警訊時證稱：「（問：向何人購買或如何取得毒品？）甲○○」、
    「（問：你向甲○○拿幾次毒品？）甲○○主動拿給我毒品一次」云云（見九十
    年三月三十日警訊筆錄），則其究竟係向被告購買安非他命，或係被告無償轉讓
    安非他命供其施用，甚或如被告所辯稱為合資購買安非他命後一起施用，則語焉
    不詳。再其於偵訊中則證稱：我都是向甲○○拿或買安非他命，我向他買過安非
    他命約二、三次云云（見偵查卷第四十二頁）；於本院調查時則改證稱：甲○○
    免費提供安非他命給我施用，約有五、六次，而他販賣安非他命給我，則大約有
    四、五次云云（見本院九十一年八月十四日訊問筆錄）；其至本院審理時又改證
    稱：被告免費提供安非他命給我是四、五次，我則向被告買過三次安非他命云云
    （見本院九十二年十月二十三日審判筆錄）；綜上證人丁○○之證述，對於被告
    免費提供安非他命供其施用及販賣安非他命與其之次數，前後所述已有所不符。
  證人丁○○於警訊時稱：因被告免費提供安非他命給我施用，所以他會以言詞脅
    迫我，要我幫他找想施用安非他命的人向他購買云云（見九十年三月三十日警訊
    筆錄）；然其於本院調查時卻稱：我不知道被告為什麼要免費提供安非他命給我
    施用云云（見本院九十一年八月十四日訊問筆錄），於本院審理時又稱：我一開
    始是以電話向被告說要買安非他命，我不知道他為什麼要免費提供給我施用，可
    能是要我去向別人推銷向其買毒品云云（見本院九十二年十月二十三日審判筆錄
    ），其上開所述又多有不符之處；佐以第二級毒品安非他命之價值非微，而證人
    丁○○自承是九十年三月初方因友人介紹而認識被告等語（見本院九十一年八月
    十四日訊問筆錄），則證人丁○○與被告既交情未深，被告卻願多次免費提供安
    非他命供其施用，實與常情有違。
  再佐以被告於本件甫遭警查獲後，曾於警訊時供稱：我所施用之安非他命都是丁○○帶來我住的地方，免費給我施用的等語（見九十年三月三十日第一次警訊筆
    錄），而證人丙○○於第一次警訊時亦稱：安非他命都是丁○○帶來甲○○家裡
    免費給我們吸食等語（見九十年三月三十日第一次警訊筆錄）；被告於第二次警
    訊時才供稱第一次警訊並不實在等語，而證人丙○○於第二次警訊時亦才改稱：
    我與甲○○被警方帶回刑事組偵訊時，他暗示我要把安非他命的來源推給丁○○
    等語（見九十年三月三十日第二次警訊筆錄），足見被告於遭警查獲時，因畏罪
    而欲將持有安非他命之刑事責任推卸給證人丁○○。證人丁○○於警訊時亦稱：
    因為甲○○都說我拿毒品給他，事實上這是沒有的事等語（見九十年三月三十日
    警訊筆錄），是證人丁○○對於上情顯亦知悉，則證人丁○○與被告之間已有此
    重大嫌隙存在，是否得以證人丁○○之前開證述，遽為不利於被告之認定，尚非
    無疑。
  證人丙○○雖證稱：曾見過被告拿安非他命給證人丁○○一情，但其亦證稱並不
    知道被告為何要拿毒品給證人丁○○等語（見偵查卷第十一頁、九十一年十二月
    三日訊問筆錄），而被告一再辯稱其係與證人丁○○合資購買毒品等語，是縱證
    人丙○○曾目睹被告將安非他命交與證人丁○○，亦難以證明被告即係轉讓或販
    賣安非他命與證人丁○○。況警方並未在被告住處查獲任何供販賣或轉讓所用之
    毒品，亦未查獲任何販賣毒品之工具，實難僅以曾與被告有嫌隙之證人丁○○於
    警、偵訊及本院審理中，片面且不一致之證述，遽認被告有轉讓或販賣毒品與證
    人丁○○之犯行。
  (二)證人丙○○於偵查中雖證稱：因我和被告是很久的朋友了，我施用的安非他命都
    是被告無償提供給我施用的，從八十九年十二月開始，每二、三天就施用一次云
    云（見偵查卷第十頁）；而其於本院調查時則稱：當時我和被告、丁○○、戊○○會一起出錢去買安非他命，有時二、三人一起出資，由被告帶我們去買，八十
    九年十二月到九十年一、二月間，被告曾免費提供安非他命給我施用，後來就開
    始合資購買，我和被告還曾一起行搶，再以搶得的錢去買安非他命云云（見本院
    九十一年十二月三日訊問筆錄）；後其於本院審理時又改稱：我從八十九年十二
    月起，就是和被告共同合資購買安非他命的，我並沒有和其他人合資購買過，被
    告也未曾免費提供安非他命給我施用云云（見本院九十二年十月二十三日審判筆
    錄），則觀諸證人丙○○之證述，其所施用之安非他命究係被告免費提供，或與
    被告合資購買一節，所述前後差異甚大；而被告自始即堅決否認曾無償提供安非
    他命與證人丙○○施用，且一再辯稱係與證人丙○○合資購買安非他命等語；再
    警方於查獲本件時，並未在被告住處查獲任何第二級毒品安非他命，是亦難僅憑
    證人丙○○於偵訊及本院審理中不一致之證述，遽認被告有轉讓第二級毒品安非
    他命與證人丙○○之犯行。
  (三)本件警方於證人戊○○位於高雄市○○區○○路一０五號九樓之住處，查獲第二
    級毒品安非他命二包（驗後毛重五點五公克），有高雄醫學大學附設中和紀念醫
    院檢驗報告附卷可稽（報告編號：九００五—一七六）；而證人戊○○於警訊時
    證稱：這兩包安非他命是被告於九十年三月二十九日，在高雄市○○區○○路一
    ０五號前馬路，以六千元賣給我的云云（見九十年三月三十日警訊筆錄）。惟查
    ，證人戊○○於偵查中已改證稱：扣案安非他命並非向被告所購買等語，而係於
    檢察事務官訊問其稱：「未有這回事何以具名筆錄作偽證？」後，方又改稱扣案
    安非他命係向被告所購得云云（見偵查卷第二十九頁）。再查，證人戊○○於本
    院調查時則堅決否認扣案安非他命係向被告所購買，其與被告隔離訊問後證稱：
    扣案的安非他命是以一包三千元的代價，向綽號「偉仔」之人購買的，被告也認
    識「偉仔」，我和被告就是在被抓前約兩個月，透過「偉仔」認識的，被警察查
    獲時，因我很氣被告帶警察來抓我，所以我在警局就說安非他命是向被告買的，
    後來在偵訊時，我是因為害怕被訴作偽證，所以就繼續謊稱安非他命係向被告所
    購買，其實安非他命是向「偉仔」買的等語；核與被告供稱：我和證人戊○○是
    在九十年一月認識的，因我有一個朋友綽號「阿偉」，我就是去向「阿偉」買毒
    品時認識戊○○的等語均大致相符（均見本院九十一年九月十一日訊問筆錄）。
    且本件確係由被告帶同警方至證人戊○○上開住處查緝，證人戊○○方遭警查獲
    其持有及施用安非他命之犯行，此除據被告供承明確外，並有執行搜索報告在卷
    可稽，是證人戊○○於此情況下，挾怨報復而於警訊時指控扣案安非他命乃係向
    被告所購得，亦不違常情，是本院認證人戊○○於本院調查時所為之證述，顯較
    可採；尚難僅憑其於警、偵訊曾指控係向被告購買安非他命云云，即遽予認定被
    告有販賣安非他命與證人戊○○之犯行。
  (四)綜上，公訴人所舉之證據即證人丁○○、丙○○及戊○○於警、偵訊之證述，其
    真實性仍有合理之懷疑存在，業如前述，而本院又查無其他補強證據得以排除此
    項合理之懷疑，使本院達於可得確信之程度，揆諸首揭判例意旨，不能證明被告
    確有販賣或轉讓第二級毒品安非他命之犯行，依法應諭知無罪之判決。
據上論斷，應依刑事訴訟法第三百零一條，判決如主文。
本案經檢察官乙○○蒞庭執行職務。
中      華      民      國      九十二      年      十一    月    六    日
                                  臺灣高雄地方法院刑事第八庭
                                      審判長法官  曾逸誠
                                            法官  謝雨真
                                            法官  盧怡秀
右正本證明與原本無異。
如不服本判決，應於判決送達後十日內，向本院提出上訴狀。
                                          書記官  林佳蓉
中      華      民      國      九十二      年      十一    月    六    日


司法院資訊處製作；財團法人民間司法改革基金會備份。
